【裁判字號】    96,交聲,95
【裁判日期】    970630
【裁判案由】    違反道路交通管理處罰條例聲明異議
【裁判全文】
臺灣臺東地方法院交通事件裁定          96年度交聲字第95號
原處分機關  交通部公路總局高雄區監理所臺東監理站
異  議  人
即受處分人  甲○○
                      樓之4
上列受處分人因違反道路交通管理處罰條例事件，對於交通部公
路總局高雄區監理所臺東監理站中華民國96年11月19日所為之東
監違裁字第裁81-T00000000號處分、東監違裁字第裁81-T000000
00號處分， 聲明異議，本院裁定如下：
    主  文
交通部公路總局高雄區監理所臺東監理站九十六年十一月十九日
所為之東監違裁字第裁八一─Ｔ00000000號裁決書之處
分撤銷。
前項撤銷部分，甲○○不罰。
其餘異議駁回。
    理  由
壹、撤銷部分：
一、按「汽車駕駛人之行為有下列情形之一，當場不能或不宜攔
    截製單舉發者，得逕行舉發：１、闖紅燈或平交道。２、搶
    越行人穿越道。３、在道路收費停車處所停車，不依規定繳
    費。４、不服指揮稽查而逃逸，或聞消防車、救護車、警備
    車、工程救險車之警號不立即避讓。５、違規停車或搶越行
    人穿越道，經各級學校交通服務隊現場導護人員簽證檢舉。
    ６、行經設有收費站、地磅之道路，不依規定停車繳費或過
    磅。７、經以科學儀器取得證據資料證明其行為違規」、「
    前項第七款之科學儀器應採固定式，並定期於網站公布其設
    置地點。但汽車駕駛人之行為屬下列情形之一者，不在此限
    ：１、蛇行、危險方式駕車或二輛以上之汽車競駛或競技。
    ２、行駛路肩。３、違規超車。４、違規停車而駕駛人不在
    場。５、未依規定行駛車道。６、未依規定變換車道。７、
    未保持安全距離。８、跨越禁止變換車道線或槽化線。９、
    行車速度超過規定之最高速限或低於規定之最低速限。10、
    汽車駕駛人或乘客未依規定繫安全帶。11、汽車駕駛人或附
    載座人未依規定戴安全帽」、「第一項逕行舉發，應記明車
    輛牌照號碼、車型等可資辨明之資料，以汽車所有人為被通
    知人製單舉發」，道路交通管理處罰條例第7條之2第1 項、
    第2項、第4項分別定有明文。申言之，交通勤務警察或依法
    執行交通稽查任務之人員發現汽車駕駛人涉有違規情事時，
    原則上必須當場攔截而製單舉發，此除可立即明確告知汽車
    駕駛人涉有交通違規情事外，亦可讓汽車駕駛人得當場陳述
    意見，避免交通稽查人員有所誤判，而可即時獲得補救。惟
    考量上開條例第7條之2第1項第1款至第6 款所列舉之道路違
    規行為，其發生往往係在瞬間，通常係交通稽查人員執行勤
    務時所恰巧目睹之違規情事，且如有事實上不能當場攔截或
    依照比例原則不宜當場攔截製單舉發時，為達有效維護交通
    秩序及保障交通安全之行政目的，當須特別立法賦予交通稽
    查人員得於事後逕行製單舉發之權限；另外因若干交通違規
    行為必須經由科學儀器始能偵測得知，亦常無法當場攔截後
    即製單舉發，或不宜當場攔截製單舉發，故同條項第7 款始
    同樣賦予交通稽查人員得於事後逕行製單舉發之權限。準此
    ，受處分人如涉有交通違規行為，倘非上述各款所列舉之交
    通違規時，除其他法令另有規定外，原則上交通稽查人員即
    應當場攔截製單舉發，自不得於事後始為逕行舉發，其如於
    事後才逕行舉發，即與首揭法律規定之舉發程序不合，處罰
    機關若復據此舉發予以裁罰，於法自屬有悖，受理聲明異議
    之法院當應撤銷該裁決，改為諭知受處分人不罰。
二、原處分機關認受處分人即異議人甲○○於民國95年5 月28日
    晚間9時33分許，駕駛牌照號碼N9-3815號自用小客車沿臺九
    線由北向南方向行駛，行經臺東縣鹿野鄉臺九線與瑞景路之
    設有燈光號誌管制之交岔路口處，因闖紅燈，經臺東縣警察
    局關山分局鹿野分駐所執勤員警攔停，依道路交通管理處罰
    條例第53條第1 項規定當場製單舉發時，不服從交通勤務警
    察稽查，涉有道路交通管理處罰條例第60條第2項第1款之違
    規，嗣經警製單舉發（東警交字第T00000000 號舉發單）後
    ，爰依上開法律規定於96年11月19日以東監違裁字第裁81-T
    00000000號裁罰異議人罰鍰新台幣900 元，並依同條例第63
    條第1項第1款（裁決書漏載第1項第1款）記違規點數1 點在
    案，此有臺東縣政府警察局舉發違反道路交通管理事件通知
    單影本及原處分機關違反道路交通管理事件裁決書影本各1
    份在卷可按。
三、聲明異議意旨略以：異議人若有不服從交通勤務警察稽查者
    ，如何會在警員自後方攔車後便即刻停車受檢，並拿出證件
    供警員抄寫，且異議人當時並未聽到警車鳴笛按鳴喇叭、或
    看到警車停駐路旁執行欄停，本件舉發顯然不當，故原裁決
    顯然有誤，爰請撤銷原裁決等語。
四、經查，異議人所涉本件違規非屬道路交通管理處罰條例第 7
    條之2第1項所列各款得予逕行舉發之交通違規態樣，且承辦
    警員於當場處理時，並無不能或不宜攔截製單舉發之情況，
    揆諸首揭法律規定與說明，承辦警員原則上自應當場製單舉
    發，而不可於事後才逕行舉發。而證人即開立舉發單之警員
    乙○○證稱：當天在現場開立闖紅燈舉發單給異議人時，並
    未告知異議人因不服稽查，將開立不服稽查取締之舉發單，
    而是回到派出所後才開立的等語，證人即鹿野分駐所所長丙○○亦證稱：第T00000000 號舉發單乃事後回到派出所才開
    立的，當場並未告知異議人要再開立不服稽查取締之舉發單
    ，只有告知異議人闖紅燈的部分等語，由此足見警方並非於
    案發時當場製單舉發，而係事後始逕行舉發甚明，且當場攔
    下異議人時，亦未告知異議人有不服稽查取締之違規。揆諸
    首揭法律規定與說明，警方之舉發程序於法自有未合，故異
    議人縱有前揭交通違規之行為，但警方舉發程序既不合法，
    原處分機關竟基此不合法之舉發而為本件裁決，洵難認屬允
    當。是以異議人雖非執此指摘舉發不當而聲明異議，但原處
    分既有上開可議之處，自應由本院逕將原處分撤銷，改諭知
    異議人不罰。
貳、駁回部分：
一、原處分意旨略以：異議人即受處分人（以下稱異議人）甲○○於95年5月28日晚間9時33分許，駕駛牌照號碼N9-3815 號
    自用小客車沿臺九線由北向南方向行駛，行經臺東縣鹿野鄉
    臺九線與瑞景路之設有燈光號誌管制之交岔路口處，因闖紅
    燈，經臺東縣警察局關山分局鹿野分駐所執勤員警攔停，依
    道路交通管理處罰條例第53條第1 項規定當場製單舉發（東
    警交字第T00000000 號舉發單）。案移原處分機關，認異議
    人確有前述違規行為，於96年11月19日依道路交通管理處罰
    條例第53條第1項裁處異議人罰鍰新臺幣（下同）2,700元，
    並依同條例第63條第1項第3款（原裁決漏未記載第1項第3款
    ）記違規點數3點之處分等語。
二、異議意旨略以：異議人於上揭時間行經臺東縣鹿野鄉臺九線
    與瑞景路路口時，伊並無闖紅燈，車子通過該路口後，向前
    行經臺九線至349 公里處即臺東縣消防局鹿野分隊前，警車
    才從其後方而來將伊攔下，並稱伊闖紅燈，但被攔下處前、
    後方並無紅綠燈號誌，伊問警員此處無紅綠燈號誌，何來闖
    紅燈，警員告知在後方處闖紅燈，若伊闖紅燈，警員何不當
    場攔阻，迄至伊之車輛往前行駛約2 公里後才攔阻伊，為此
    具狀聲明異議，請求撤銷原處分云云。
三、按駕駛人駕駛車輛或行人在道路上，應遵守道路交通標誌、
    標線、號誌之指示、警告、禁制規定，並服從執行交通勤務
    之警察或依法令執行指揮交通及交通稽查任務人員之指揮；
    而汽車駕駛人，行經有燈光號誌管制之交岔路口闖紅燈者，
    處1,800元以上5,400元以下罰鍰；汽車駕駛人有前開規定之
    情形者，除依該條處罰鍰外，並予記違規點數3 點，道路交
    通管理處罰條例第4條第1項、第53條第1項、第63條第1項第
    3 款分別定有明文。又對於違反道路交通管理處罰條例之行
    為，當場舉發者，應填記駕駛人或行為人姓名、性別、出生
    年月日、地址、車主姓名、地址、車牌號碼、車輛種類；被
    查獲之駕駛人或行為人為受處分人時，應將該通知單填記後
    交付該行為人簽名或蓋章收受之；拒絕簽章者，並記明其事
    由，視為已收受，違反道路交通管理事件統一裁罰標準及處
    理細則第11條第1項第1款亦規定明確。經查：
（一）證人即舉發本件違規事件之臺東縣警察局關山分局路野分
      駐所警員乙○○於本院調查時證稱: 當天其與所長丙○○
      執行20時至22時之巡邏勤務，在臺九線由南向北行駛至與
      瑞景路三叉路口時，看到異議人所駕駛的自小客車，由北
      向南行駛，該路口設有兩處紅綠燈，當時紅燈已經亮了，
      其和丙○○看到異議人的車連闖兩個紅燈，所長丙○○就
      指示開警示燈、警報器，尾隨異議人的車子，在沿途並用
      喊話器請異議人停車，尾隨大約兩公里間，在鹿野消防隊
      前面，超車將異議人攔停下來，其下車告訴異議人闖紅燈
      的事實，並請異議人提出證件，異議人拿出證件後，不承
      認有闖紅燈，其告發後，要把舉發單拿給異議人，因異議
      人不承認有違規，所以拒絕在紅單上簽名，其把紅單及證
      件拿給異議人時，異議人也拒收，並開車要走了，紅單就
      掉到異議人的車上，異議人又把紅單丟到車外並駕車離開
      ，之後其將舉發單撿起來送到關山分局去，再由關山分局
      寄發與異議人。其看到異議人闖紅燈時，其和丙○○位置
      是在北上車道離紅綠燈約10公尺左右，尚未過交叉路口，
      路口有路燈。而攔停異議人處是在距離違規現場約2 公里
      的地方，當時其按喇叭及警報器，異議人都沒有停車，所
      以是到兩公里處的消防隊才超前攔停等語。證人丙○○證
      稱：當天其和乙○○執勤，從分駐所出來到瑞源三叉路口
      時，約有2至3公里，到達時剛好是紅燈，發現異議人在對
      向闖紅燈，其和乙○○就迴轉尾隨異議人，到鹿野鄉消防
      隊時，大約尾隨2 公里的距離，才將異議人攔下來。異議
      人闖紅燈之路口為台九線與瑞景路的叉路，因為路口有兩
      段，就是南北各有一個紅綠燈，若是紅燈一定是兩個紅綠
      燈一起變換，通常舉發闖紅燈，都是駕駛人連著闖兩處紅
      燈，若駕駛人只有闖越其中一個紅燈，是不會舉發。這兩
      段紅燈相距約50公尺左右，其和乙○○看到異議人兩個紅
      燈都闖越，異議人闖越第一個紅燈時，其和異議人的距離
      大約150公尺，異議人闖越第二個紅燈時，距離約100公尺
      至120 公尺左右，尾隨異議人時有鳴警笛及開警示燈等語
      。按警員因執行勤務，於現場發現異議人闖紅燈，因在對
      向車道無法馬上攔停異議人車輛，乃開啟警示燈及鳴笛並
      迴車，尾隨異議人欲攔停異議人，才於追逐約2 公里後攔
      下異議人，其執勤並無不當，異議人辯稱其並無闖紅燈，
      警員並非在該路口攔停云云，顯為卸責之詞，不足採信。
（二）證人乙○○、丙○○為依法執行職務之警察，其執行公務
      時，本身即受有行政懲處責任之監督，其到庭具結作證，
      更係以刑事責任擔保其證言之真實性，又其與異議人間未
      有任何怨隙，且係毫不相識之人，衡情當無自陷偽證罪而
      構詞誣賴異議人，或是虛構違規事實以陷害異議人之理。
      故證人之上開證述內容，以及其所記錄舉發之本件違規事
      實，經核應無不可採信之處。是異議人之違規行為既經上
      開二證人證述明確，其所述內容又無何矛盾或違背經驗法
      則之處，自得為本院判斷之依據，異議人既未能提出對其
      有利之相關證據供法院調查，則其泛以前詞置辯，自不足
      採。因之，異議人於前述時、地，駕駛上開自小客車行經
      有燈光號誌管制之交叉路口時，有闖紅燈之違規行為，應
      可認定。
（三）再者，違反道路交通管理事件舉發通知單本係用以通知被
      舉發人交通違規之事實，若警員當場舉發時已告知被舉發
      人其違規事實，自生通知之效力，不因被舉發人嗣後拒絕
      簽收舉發通知單而異其效果，此觀諸上開規定自明。本件
      證人即舉發警員乙○○已於舉發通知單上載明「拒簽」字
      樣，並告知異議人違規事實及到案處所等情，有臺東縣政
      府警察局東警交字第T00000000號舉發單影本1紙在卷可憑
      ，且於本院訊問時，異議人亦自承警員有告知伊闖紅燈，
      是縱令本件異議人拒簽收舉發通知單，應視為異議人已經
      收受，而生通知之效力。
四、綜上所述，足見異議人確有駕駛上開自小客車於前揭時、地
    ，途經有燈光號誌管制之交岔路口闖紅燈之違規行為，異議
    人空言否認前開違規行為，所辯委無足採。從而，原處分機
    關依道路交通管理處罰條例第53條第1項裁處異議人罰鍰2,7
    00元，並依同條例第63條第1項第3款（原裁決漏未記載第 1
    項第3款）記違規點數3點之處分，核無違誤，本件異議人就
    此部分之異議為無理由，應予駁回。
據上論結，應依道路交通管理處罰條例第87條第2 項、道路交通
案件處理辦法第19條、第20條前段，裁定如主文。
中    華    民    國    97    年    6     月    30    日
                  交通法庭法  官  蔡玉雪
以上正本證明與原本無異。
如不服本裁定，應於裁定送達後5日內向本院提出抗告狀（須附
繕本）。
「切勿逕送上級法院」
                          書記官  陳昭穎
中    華    民    國    97    年    7    月      3    日


司法院資訊處製作；財團法人民間司法改革基金會備份。
